臺灣臺南地方法院民事裁定　　　　　　　　96年度破字第16號
聲　請　人　甲○○
　　　　　　　　　　　　0號
上列聲請人聲請宣告破產事件，本院裁定如下：
    主    文
聲請駁回。
聲請程序費用由聲請人負擔。
    理    由
一、聲請意旨略以：
  (一)聲請人駕駛大卡車為業，平日收入並不穩定。由於臺灣經濟
    大環境惡化，聲請人賴以為生的大卡車生意也一落千丈，運
    輸次數減少，造成聲請人之生計受到嚴重的影響，必須向外
    借貸才能維持生活，近來更因油價激烈上漲，致聲請人的收
    入更加惡化，聲請人為因應長期以來入不敷出之窘境，乃利
    用銀行之現金卡與信用卡借貸周轉，詎該借貸利息極高，聲
    請人必須負擔之卡債及信用貸款，每月應繳金額至少新臺幣
    （下同）5萬元，再加計房屋汽車貸款，則每月必須繳付至
    少約69,000元，遠高於聲請人每月之收入，聲請人目前年紀
    已有53歲，身體健康及體力已經逐漸無法繼續從事大卡車駕
    駛的工作，對於目前卡債及信用貸款高達220萬元，在可預
    見的數年內，每月的工作收入均無法清償應繳納之債務本息
    ，更遑論必須養家活口，為避免繼續挖東牆補西牆以債養債
    ，聲請人乃不得不聲請宣告破產，以求重生。
  (二)茲就聲請人所負債務及資產，分述如下：
    1.債務部分（參見聲請人所提出財團法人金融聯合徵信中心
      之資料明細）：
      (1)國泰世華商業銀行：0000000元。
      (2)國泰人壽保險公司：0000000元。
      (3)花旗銀行台北分行：83000元。
      (4)台新銀行台南分行：442000元。
      (5)大眾銀行東台南分行：68000元。
      (6)安泰銀行中崙分行：393000元。
      (7)三信銀行：105914元。
      (8)大眾銀行：106068元。
      以上合計0000000元。
    2.財產部分：
      (1)名下不動產4筆即歸仁鄉○○段523地號、523之1地號、
        524地號土地及同段243建號之建物 。
      (2)休旅車乙部。
      (3)合計財產金額為115萬元。
  (三)按債務人不能清償債務者，依破產法所規定和解或破產程序
    ，清理其債務；債務人停止支付者，推定其為不能清償。破
    產，對債務人不能清償債務者，宣告之；破產，除另有規定
    外，得因債權人或債務人之聲請宣告之，破產法第1條、第
    57條、第58條第1項分別定有明文。而所謂不能清償債務，
    以債務人現實財產及其信用仍無法清償全部債務屬之，最高
    法院著有92年度台抗字第89號判決意旨可資參照。
  (四)聲請人之財產顯不能清償債務，已有宣告破產之原因，亦即
    負債大於資產：聲請人所負債務金額總計0000000元，則扣
    除現有資產0000000元，尚積欠0000000元，且聲請人每月收
    入僅約2萬元，扣除生活必須之費用外，所剩餘之金額尚不
    足以清償前開債務之利息，是以聲請人顯已達不能清償其債
    務之程度，是依上開破產法第1條之規定、最高法院92年台
    抗字第89號裁判意旨所示，聲請人已符合破產宣告之形式要
    件，而有宣告破產之原因。
  (五)本件實有宣告破產之實益及必要：
    1.若聲請人經破產宣告，其破產財團足夠支付破產管理人之
      費用：按破產管理人之報酬，為財團費用；破產管理人之
      報酬，由法院定之，破產法第95條第1項第3款、同法第84
      條分別定有明文。而破產管理人報酬通常依破產事務之繁
      簡，所須時間及投入人力並破產財團與破產債權額之多寡
      以為酌定。再者，實務上通常選任律師或會計師為破產管
      理人，如選任律師為破產管理人，則本件依上開債權額、
      破產財團多寡、所需人力等處理破產事務之繁雜度、及高
      雄律師公會章程第30條至第31條收費標準等綜合審認之，
      核其報酬尚與一般訴訟案件相當，且依高雄律師公會會員
      就一般訴訟案件收費大抵為5萬元左右（臺灣高等法院高
      雄分院95年度破抗字第3號判決意旨參照），而聲請人現
      實資產有83,000元，已足敷支付破產管理人報酬。
    2.末按台灣高等法院高雄分院95年度破抗字第3號裁判意旨
      所示，倘債務人之現有資產，已足敷支付破產管理人報酬
      ，且審酌處理債務人之債權複雜性不大，所需財團費用及
      財團債務衡情非多，此外復查無其他證據足資認定破產財
      團不足清償財團費用及財團債務，即應認債務人足以組成
      破產財團以分配各債權人。
  (六)綜上所述，聲請人之資產已不能清理債務，已符合破產之形
    式要件，而有破產宣告之原因，且聲請人現有資產又可組成
    破產財團，並足敷清償財團費用及財團債務，而有宣告破產
    之實益及必要，則依破產法第1條、第57條之規定，自應宣
    告聲請人破產。
二、按債務人不能清償債務者，依本法所規定和解或破產程序，
    清理其債務；債務人停止支付者，推定其為不能清償。再破
    產，對債務人不能清償債務者宣告之，除另有規定外，得因
    債權人或債務人之聲請宣告之，破產法第1條、第57條、第5
    8條第1項分別定有明文。而所謂停止支付，係指債務人對於
    債權人表示不能支付一般金錢債務意旨之行為而言，債務人
    雖給付遲延，惟倘有其他事實證據足以證明確有清償債務之
    能力時，即難認有宣告破產之原因。又法院對破產事件在裁
    定前，得依職權為必要之調查，亦為破產法第63條第2項所
    明定。再債務人之財產價值，是否足堪清償其債務，不僅以
    不動產之有無及其價值為認定之依據，債務人是否尚有其他
    財產或信用、能力，自應併予調查審認。
三、經查：
  (一)聲請人為民國43年11月19日出生，其94年度所得為360000元
    ，此有聲請人提出之戶籍謄本及財政部台灣省南區國稅局94
    年度綜合所得稅各類所得資料清單各1件附卷足稽，參以聲
    請人以駕駛大貨車為業，依行政院勞工委員會所作95年度我
    國大客車、貨車駕駛平均月薪資為33968元，有查詢結果表
    在卷可憑，以聲請人之年紀、收入等情形觀之，至勞動基準
    法所定強制退休年齡60歲止，聲請人尚有薪資所得共
    0000000 元，若聲請人善用現有資產115萬元，加上自身之
    努力，實難認聲請人已無清償債務之能力，而有宣告破產之
    必要。
  (二)又查：聲請人每月薪資約以行政院勞工委員會所統計之
    薪資計算即33968元，如全部債權人均取得執行名義聲請強
    制執行，依強制執行法第52條及第122條規定，應酌留債務
    人及共同生活之親屬生活所必須之食物、燃料及金錢，因之
    執行法院如依債權人之聲請強制執行債務人之薪資者，若以
    扣薪3分之2，即約22646元左右，餘約11322元可供聲請人及
    其家屬生活之需，依此計算一年全體債權人至少可受償2717
    52元，以工作至65歲計算，共可清償0000000元，如此聲請
    人及家屬生活仍可維持無虞，而債權人可受較多受償，兩蒙
    其利，反之，若宣告聲請人破產，依破產法第97條規定優先
    清償第95條所定破產財團之管理費、變價及分配所生之費用
    、因破產債權人共同利益所需審判上之費用、破產管理人之
    報酬、破產人及其家屬之必要生活費及喪葬費等財團費用及
    第96條所定之財團債務，如此將致聲請人財產更形減少，則
    債權人可受償之金額亦相對減少，堪認就聲請人之情形，不
    宜宣告聲請人破產。
  (三)因此，揆諸前開說明，聲請人聲請宣告破產即無理由，應予
    駁回。
四、依破產法第5條、民事訴訟法第95條、第78條，裁定如主文
中　　華　　民　　國　　96　　年　　7　　月　　31　　日
                  民事第四庭    法　官　廖建彥
以上正本係照原本作成。
如對本裁定抗告須於裁定送達後10日內向本院提出抗告狀，並應
繳納抗告費新台幣1000元整。
中　　華　　民　　國　　96　　年　　7　　月　　31　　日
                                書記官　蘇玟心
